【裁判字號】    89,上訴,166
【裁判日期】    900424
【裁判案由】    貪污治罪條例
【裁判全文】
台灣高等法院刑事判決                            八十九年度上訴字第一六六號
    上  訴  人  臺灣板橋地方法院檢察署檢察官
    被      告  丁○○
    選任辯護人  楊美玲
                陳麗增
                程巧亞
    被      告  丙○○
    選任辯護人  連耀霖
右上訴人，因又被告違反貪污治罪條例案件，不服臺灣板橋地方法院，八十八年度訴
字第一六一號，中華民國八十八年十一月十一日第一審判決（起訴案號：台灣板橋地
方法院檢察署八十五年偵字第二三九０七號），提起上訴，本院判決如左：
    主  文
上訴駁回。
    理  由
一、公訴意旨略以：被告丁○○係臺灣省政府住宅及都市發展局（以下簡稱住都局）
    總工程司（已停職中），丙○○原係住都局工務處處長（已於民國八十五年八月
    一日退休），均為依法令從事公務之人員。緣於七十六年間，住都局辦理臺灣省
    臺北近郊衛生下水道建設計畫特一幹線第四標工程，該工程依工程契約書投標補
    充說明暨施工說明書第四項第四款規定「本工程之設計係採用泥水加壓潛盾法編
    列施用費，投標廠商可選用土壓系列潛盾施工法或其他較佳、適於自行開發之潛
    盾施工法，惟應於提送之施工計畫書內述明，並經本局審查同意，但不得要求增
    加工程費及延長工期，且其工程之成敗亦悉由承包商自行負責。」嗣前揭工程由
    展毅營造股份有限公司（下稱展毅公司）以新臺幣（下同）二億三千九百五十萬
    元承攬，施工項目為潛盾掘進主幹管一七○五公尺（每環○‧九米），由住都局
    衛工處淡水河系工務所負責監工，並於七十六年間開工，七十八年九月八日，前
    開工程於第一七四六環處發生湧水災害致環片破裂，承包商展毅公司提送修復計
    畫書以「縮小斷面方式」進行修復並經住都局同意。惟因前述工程災害採「縮小
    斷面方式」修復施工，致主幹管口徑僅能完成二千六百公厘，無法施工完成合約
    設計口徑三千二百公厘，因而將影響水理功能及水頭損失○‧一○五七公尺，住
    都局認為為了預防災害段不致因口徑變小而產生淤積，確保原設計之通水功能，
    必須增加三十匹馬力抽水設備，而增加三十匹馬力抽水設備及三十年之操作為護
    費用，經評估後合計一千三百五十萬元。而承包商展毅公司依前載之工程契約書
    投標補充說明暨施工說明書第四項第四款規定，應對上述一千三百五十萬元負完
    全之賠償責任。嗣於八十年六月十四日，住都局衛工處以住都衛工字第一二七七
    號報告書，簽請住都局同意承包商展毅公司無庸賠償前述一千三百五十萬元，只
    須依修復後之最小斷面與原設計通水斷面之比例，扣除工程款一百五十四萬六千
    五百元。該簽呈雖先後經住都局工務處承辦人庚○○簽註「本工程縮小斷面部份
    雖對水理功能影響不大，惟仍增加邇後之操作成本，宜一併向承包商求償，請再
    研議。」及住都局副總工程司己○○簽註「如工務處擬。」均認為承包商展毅公
    司應賠償前述一千三百五十萬元，然丁○○與丙○○竟基於共同犯意之聯絡，對
    於此一主管之事務，意圖圖利於展毅公司，以邇後操作成本不易估算核定為由，
    由丁○○在簽呈上批示「請貴處詳實核算後敘局函稿報審計處核備。」丁○○又
    恐副總工程司己○○不同意僅扣款一百五十四萬六千五百元，再與丙○○合意由
  丙○○將該簽呈本為第一層決行改為第二層決行，該份簽呈亦隨即由丙○○批示
    決行，使展毅公司因此免除賠償一千三百五十萬元，僅扣款一百五十四萬六千五
    百元而受有利益，因認被告涉有貪污治罪條例第六條第一項第四款圖利罪嫌。
二、按犯罪事實應依證據認定之，無證據不得推定其犯罪事實，刑事訴訟法第一百五
    十四條定有明文。次按貪污治罪條例第六條第一項第四款所稱之「圖利」，係指
    圖得不法利益而言。故依據法令從事公務之人員，對於主管或監督之事務所圖得
    之利益，如非不法，無論為自己或第三人，均不得以該罪相繩。又該圖利罪，係
    以行為人基於不法圖利自己或第三人之犯意，並違反執行職務時應遵守之法令，
    而圖不法利益，始克相當；若僅屬處理不當，而無從證明公務員有不法圖利之犯
    意，則其行為縱然失當，仍難以該條款之罪責相繩（最高法院八十八年度臺上字
    第三七三一號、第三九一九號判決參照）。經核公訴人認被告涉有右揭犯罪，係
    以證人己○○、曾漏吉、庚○○之證述，住都衛工字第一二七七號簽呈及所附報
    告書影本，臺北市○○○○道建設計畫淡水河系整治工程卷（特一幹線第四標工
    程）共九卷、合約書暨修護計畫書各一本。及被告二人對於已核定之一千三百五
    十萬元賠償數額，未說明理由擅自更改為扣款一百四十五萬六千五百元，且知悉
    副總工程司己○○不同意僅扣款一百五十四萬六千五百元，再將該簽呈改為第二
    層決行，因認渠二人犯嫌已臻明確，為其主要論據。
三、訊據被告丁○○、丙○○均堅決否認涉有右揭犯行，被告丁○○辯稱：建議扣款
    一百五十四萬六千五百元，係承辦單位之看法；且由丙○○所批示再詳實核算等
    意見中，亦看不出與承辦人庚○○之意見有何不同；況該一二七七號報告書除承
    辦單位曾經建議扣款一百五十四萬六千五百元外，其餘包括環境處、工務處、副
    總工程司等多位經手人，均無一人明確表示應求償一千三百五十萬元，其並未表
    示不同意見；又其並未指示丙○○將該簽呈由第一層決行改為第二層決行，係丙○○事後發現該簽呈依規定由第二層決行即可，而自行更正改為第二層決行；再
    向展毅公司求償金額若千，須由審計處實質審查，住都局僅得依合約規定及實際
    情形，表示該局意見，供審計處參考；本件最後決定向展毅公司扣款一百五十四
    萬六千五百元，並非其個人意見，乃住都局等相關單位充分檢討後形成一致之共
    識，再經審計處詳為調查，依法定程序為最終決定所致。被告丙○○辯稱：本次
    災害之發生，實屬不可抗力之意外事件，並非承包商過失所致，依合約規定，承
    包商對於不可抗力事故所生損失，並無賠償義務；而災害發生後，經評估變更設
    計後以縮小斷面方式處理，對於水理功能影響並不大，並無增設抽水設備之必要
    ，自無須要求承商賠償抽水設備及三十年操作之維護費等語。
四、經查：
  (一)本件工程係於七十六年四月二十日開工，承包商展毅公司使用潛盾施工法，七十
    八年九月八日施工至一七四六環處，發生土壤液化之湧水災害。而發生之湧水災
    害，經承包商展毅公司邀請日本建建設（株）派專家前來調查，認定該次災害
    發生之原因可能係在粘性與砂質土層之界層上，因各種外力之反覆作用造成土壤
    之液態化進而失去承載力，致使隧道產生軸向變形，而潛盾機千斤頂之推力所形
    成之偏心力矩乃於隧道某處集中並持續累積，當此力矩大到超過環片之破壞強度
    時，環片或其螺栓即遭破壞，致使環片間形成開口；此種於土層界層上發生之現
    象，在事前實無法掌握，且欲以事前之地質資料來掌握局部之土層性質，亦不可
    能。認本次災害之發生，實屬人力不可抗拒之意外事件，事前無法預料，此有展
    毅公司、日本建建設七十八年九月八日災害調查報告及修復計劃書可參（見原
    審卷第三十九頁、第五十二頁）。
  (二)本件工程於發生災變後，承包商展毅公司於上揭災害調查報告及修復計畫書中，
    就隧道修復計畫方式詳細檢討，並列述可能之修復方式，分別為「採自地面明挖
    方式按原設計斷面及高程修復」「先行地盤改良後在隧道內按原設計斷面及高程
    修復」、「於隧道內按現狀高程並採縮小斷面修復」等三種方式，並建議採用縮
    小斷面修復方式修復（詳見原審卷第五十八頁）。住都局於七十九年一月十九日
    等三次整修計畫審查會中原則同意承包商展毅公司所提修復計畫，但認承包商展
    毅公司不能免除本件工程契約應負之義務與責任，應對整體修復計畫的安全性及
    一切成敗負全責，此有該次會議決議事項可憑（詳見本院卷一第二四二至二四三
    頁）。
  (三)本件依工程契約書投標補充說明暨施工說明書第四項第四款規定「本工程之設計
    係採用泥水加壓潛盾法編列施用費，投標廠商可選用土壓系列潛盾施工法或其他
    較佳、適於自行開發之潛盾施工法，惟應於提送之施工計畫書內述明，並經本局
    審查同意，但不得要求增加工程費及延長工期，且其工程之成敗亦悉由承包廠自
    行負責。」此有工程契約書投標補充說明暨施工說明書影本在卷（附本院卷二）
    。
  (四)住都局最初向展毅公司求償一千三百五十萬元之緣由：
    上揭整修計畫審查會經作成決定採縮小斷面修復後，衛工處以七十九年三月六
      日都衛工字第三○二○號報告書報請鑒核，公文呈至副總工程司施至全處，施
      至全表示：「一、請工地繼續向前施工。二、災害斷面之修復，原則應儘可能
      保持最大斷面，並請環境處核算該段口縮小後對上游水流之影響及補救補償辦
      法」，被告丁○○同意副總工程司施至全所提之意見，簽批：「如擬」，退回
      環境處續辦，此有住都局簽辦單及衛工處七十九年三月六日都衛工字第三０二
      ０號報告書影本在卷（見本院卷一第五十六至五十九頁）。
    、４、９：環境處則將前開指示，責成淡截隊：「本件業奉批核，有關核算
      破壞段口徑縮小後對上游水流之影響及補救、補償辦法（應以管線正常狀況時
      之極限流量核算）部分，請貴隊儘速辦理」，此有住都住字條影本在卷（見本
      院卷一第六０頁）。
    、４、：淡截隊乙○○提出報告，說明：「一、本案分別以計畫流量及極
      限流量以標準步驟法分析縮小斷面，上游（工程終點）水位分別較原設計水位
      增加0.101m及0.1057m ，均對將來上游管線系統影響不大。二、本工程上游將
      來可能以加壓方式銜接，如是，則將增加抽水揚程0.1m，此增加之水頭當能計
      算損失，惟因差值太小，以此計算補償費應無必要，至因設計斷面由3200mm縮
      小為2600mm如何計價乙節，似宜由工地依照合約辦理為宜」云云，環境處對此
      無意見核章通過，上簽至副總工程司施至全處，施至全則表示：「一、該段幹
      管因施工失敗改口徑縮小而影響水頭損失○‧一○五七公尺，其所增加之抽水
      設備及三十年抽水費用可以計算並要求承商一次賠償，應屬合理。二、擬請環
      境處核算」等語。此有住都局簽辦單影本在卷（見本院卷一第六一頁）。
    、４、：環境處處長己○○根據施副總工程司至全上開指示，要求環境處
      四課計算：「以二十四hp（馬力）動力計算抽水站工程費、三十年維護操作費
      等」，此有計算字條影本在卷（見本院卷一第六十四頁）。
    、４、環境處算出：「本案經計算以增加三十馬力抽水機及抽水站，以及
      三十年之維護操作費用總計須經費約為一千三百五十萬元」，上呈至施副總工
      程司處，施至全簽批：「擬移請衛工處參辦」，被告丁○○亦認同副總工程司
      施至全之意見，核章同意，此有住都局簽辦單影本在卷（見本院卷一第六十三
      頁），衛工處即以都衛工自第四一一五號函向承包商展毅公司求償前開數額，
      此有衛工處函影本在卷（見本院卷一第六十六頁）。
    、１、：承包商展毅公司回覆衛工處七十九年十二月十一日都衛工自第五
      四二六號函文，拒絕賠償抽水站及三十年維修費用，該公司說明：「‧‧‧‧
      ，雖修復斷面較原設計縮小些，然根據各種資料分析結果，無論在結構強度、
      防蝕性或通水能力上，應符合原設計要求，且應不必再增加其他抽水設備」，
      此有承包商展毅公司函影本在卷（見本院卷一第六十七頁）。
  (五)住都局變更為請求展毅公司賠償一百五十四萬六千五百元之緣由：
    、３、８：在展毅公司拒絕賠償抽水設備費用後，衛工處又提出都衛工字第
      一七九號報告書，認為：「該公司表示，該災害段之修復斷面雖小於原設計，
      但無論在結構強度、防蝕性能或通水功能上，亦能符合原設計要求，應不必再
      增加其他抽水等設備，負擔水頭損失部分，為修復後通水斷面略小於原設計斷
  面該公司認為同意扣除縮小斷面比例之工程款，在未影響原有功能及目標年之
      通水能力上，承商之要求不無道理」，報請工務處鑒核。工務處先無意見轉至
      環境處，環境處則表示：「本案本處無意見」等語，再轉回工務處辦理。工務
      處庚○○則批迴：「請貴處對實際施工與原設計之差異進行檢討與評估後擬具
      體辦法再報局憑辦」云云，新副總工程司己○○及被告丁○○均支持前開工務
      處之意見，退回衛工處續辦，此有衛工處報告書及住都局簽呈影本在卷（見本
      院卷一第六十九頁、七十頁、第一七０頁）。
    、６、：衛工處再度提出一二七七號報告書，說明：「修復之斷面雖有縮
      小，但因上游係採加壓銜接，縮小之斷面影響水頭損失甚微，雖對水理功能影
      響不大，為仍應扣款予以扣款懲處，較屬適當。經本處詳細研討，其災害斷面
      擬依修復後之最小斷面與原設計通水斷面之比例扣款，計須扣除工程款一百五
      十四萬六千五百元整（計算式詳附件一）」云云，並附有計算說明，簽呈至環
      境處，環境處表示：「本處無意見」，轉簽至工務處，工務處庚○○則表示：
      「本工程斷面縮小部分雖對水理功能影響不大，惟仍增加邇後之操作成本，宜
      一併向承商求償，請再研議」，簽呈至副總工程司己○○處，己○○簽「擬如
      工務處擬」，此有第一二七七號報告影本在卷（見本院卷一第七十一至七十四
      頁）。被告丙○○於法務部調查局台甲○○查處供稱：其對庚○○之表示，未
      表意見，簽呈轉至己○○簽批後，轉呈總工程司丁○○，丁○○認為要計算抽
      水機之設備費及操作維護費用，不易估算及核定，丁○○叫其到辦公室，叫其
      將該報告書帶回工務處改為第二層決行，並指示其在該報告上加簽：「邇後之
      操作成本，不易估算及核定，徒增困擾，建議批迴請衛工處負責詳實核算後敘
      局函稿報局轉請審計處核備」，其乃依丁○○之指示為之，在該報告之便簽上
      加簽之；丁○○並指示其批迴「請貴處詳實核算後敘局函稿報審計處核備」，
      其亦依丁○○之指示為之，並由庚○○重新簽擬─擬改批迴「請貴處詳實核算
      後敘局函稿報審計處核備」，其便核章，並由其第二層決行等語（見偵查卷第
      九十一頁至九十五頁）。
    、８、１：住都局以八十住都工字第四三○五九號函報請審計處同意按斷面
      縮小比例向展毅公司求償一百五十四萬六千五百元之賠償，此一函文由衛工處
      擬文，經環境處及工務處均無意見核章通過，副總工程司己○○則簽文表示：
      「一、本報請審計處同意案，擬如擬。二、本工程因斷面減小而產生之損失賠
      償，衛工處所評估金額擬依權責由該處自行負責。」，送至被告丁○○處，被
      告丁○○則在，加註「如擬」後，住都局即送交審計處決定求償數額。此有八
      十住都工字第四三○五九號函等影本在卷（見本院卷第一第七十七至七十九頁
      ）。己○○於本院證稱：六月二十一日我批示公文時，公文（指上揭一二七七
      號）上面只有到．．宜一併向承商求償，請再研議。」（這是工務處主辦人員
      庚○○寫的），他寫了之後還要經過他的處長丙○○，丙○○看了之後，流程
      上就送到我這邊，所以我就寫「擬如工務處擬」，就是要如庚○○所擬的求償
      辦法（指一千三百五十萬元），這個公文後來還要經過總工程司丁○○；至於
      「邇後之操作成本，不易估算及核定，徒增困擾，建議批迴請衛工處負責詳實
      核算後敘局函稿報局轉請審計處核備」這段話我在批示時還沒有，是後來才另
      外加上去的。七月二十五日我又看到要報審計處的公文（指第四三○五九號函
      ），只要扣款一百五十四萬六千五百元，我之前已經批「擬如工程處擬」是要
      求償一千三百五十萬元，結果公文上來還是只要扣款一百五十四萬六千五百元
      ，所以我就用便條紙寫「一、本報請審計處同意案擬如擬。二、本工程因斷面
      減小而產生之損失賠償，衛工處所評估金額，擬依權責由該處自行負責。」貼
      在公文上等語（詳見院卷一第一八五至一八七頁）。
    證人戊○○於原審證稱：承包商展毅公司要求扣款一百五十四萬六千五百元，
      並提出計算式，我們實際測量，減做部分應扣款一百五十四萬六千五百元，所
      以後來我又擬一份函稿，依據承商要求上呈，並沒有受到任何指示，全是依承
      商的意見上呈住都局，．．．之後審計處有表示意見，我才擬了變更計算預算
      書，最後審計處也同意。（問：一二七七號函經過蔡、郭簽註仍應向承商求償
      增加的操作成本，丙○○也簽註要求詳實核算後再報局裡，為何你用扣款一百
      五十四萬元的決定？）答：一二七七號函的主旨就是以扣款一百五十四萬六千
      五百元辦理，長官既然沒有明確表示要求償一千三百五十萬元，所以我們就以
      扣款一百五十四萬六千五百元辦理。收到批迴只有總結的部分，就是「請詳實
      核算後敘局函稿報審計處核備」，其他庚○○、己○○所簽註的意見，那是局
      裡內部的簽辦，我並沒有看到。．．．而既然對水理功能影響不大，也沒有加
      設抽水站的必要，所以根據合約，我們就只能用比例扣款。．．．八十年三月
      八日一七九號函當初是請示扣款一百五十四萬六千五百元或一千三百五十萬元
      ，局裡的意見是實際評估實際施工與原設計差異，後來我們經測量，八十年六
      月十四日函擬依一百五十四萬六千五百元比例扣款。之前災害發生後，展毅公
      司有提出調查報告及修復計畫，我呈報局裡，局裡有二點指示，一是往前施工
      ；一是災害段的修復應儘可能保持最大斷面，所以我認為既然是提到修復，只
      是口徑減小，並不需加設其他設備，因此認為局裡要求再檢討核算，是針對口
      徑減小部分。．．．既然是災害斷面修復方式辦理，以縮小斷面處理，不需加
      裝抽水設備，也沒有增加維護費的問題，才依口徑縮小後減做部分比例扣款（
      詳見原審卷第一一八至一二二頁）。
五、關於新莊抽水站之興建：
  (一)新莊抽水站之設置緣由：
    特一幹線污水幹管於板橋端與地下鐵、捷運線工程高程相互衝突，並無法順利通
    過大漢溪河床，經住都局與捷運局、地下鐵工程處三方協商，決定將板橋端之特
    一幹線污水幹管高程予以降低，以解決衝突，唯因特一幹線係採重力流，於第五
    標通過大漢溪時，管底已較第四標管底低，故必須設置一座抽水站，將第五標較
    低的污水抽水上來順利排入第四標幹管中，而該污水抽水站係設置在第四標與第
    五標銜接處之新莊端橋邊堤防旁河川新生地，將大漢溪河床底管線水道之污水（
    即第五標管線排送之污水）抽高提高水頭，重新排入第四標管線，此有七十九年
    間台北市政府捷運工程局、交通部台北市區地○○路工程處與住都局間往來公文
    及住都局淡水河系台北近郊污水截流設施第二期工程規劃報告在卷（附本院卷二
    ）。
  (二)新莊抽水站與系爭工程間之關係：
    證人己○○於台甲○○查處證稱：系爭工程縮小斷面致水頭損失約十公分，其才
    會要求承包商展毅公司賠償相當三十匹馬力抽水機與抽水站之設備及三十年維護
    費用；新莊抽水站之設置係為解決特一幹污水幹管第四標與第五標間之揚程落差
    ，新莊抽水站可提高第五標污水揚程約五、六米，再借重力自然排入第四標主幹
    管內，而第四標縮小斷面段若不另設抽水設備以提升十公分揚程，但為彌補此十
    公分水頭之損失，就要由新莊抽水站加提升揚程十公分來補救，且此部分應由承
    包商展毅公司賠償，不可僅依縮小斷面比例扣款，致補救水頭損失十公分之費用
    轉嫁新莊抽水站額外負擔等語（詳見偵查卷第二十一頁、二十二頁）。
六、住都局工務處第二課關於工程施工中，依契約規定准駁回重要事項，係屬第二層
    決行，此有住都局分層負責明細表（乙表）影本在卷（見本院卷一第八十至八十
    二頁）。
七、綜上：可見對於系爭工程縮小斷面段，究應如何向承包商展毅公司求償，住都局
    內部有不同意見，原先是認為為縮小斷面所造成水頭損失十公分，為補救此一問
    題，須設置抽水站，裝置三十馬力抽水機，該設置費用及三十年之維護操作費用
    ，總計約須一千三百五十萬元，因而向承包商展毅公司請求賠償一千三百五十萬
    元；惟承包商展毅公司認為系爭工程災害段之修復斷面雖小於原設計，但無論在
    結構強度、防蝕性能或通水功能上，仍能符合原設計要求，認不必再增加其他抽
    水等設備，因而僅同意扣除縮小斷面比例之工程款一百五十四萬六千五百元；住
    都局內部對於向承包商展毅公司求償金額之意見仍未一致。被告丁○○時任住都
    局總工程司，對於住都局究竟要向承包展毅公司求償一千三百五十萬元或一百五
    十四萬六千五百元，不願負決定之責，乃指示時任住都局工務處長之被告丙○○
    將上揭原為第一層決行之第一二七七號報告，改為第二層決行，並指示被告丙○○在該報告上加簽：「邇後之操作成本，不易估算及核定，徒增困擾，建議批迴
    請衛工處負責詳實核算後敘局函稿報局轉請審計處核備」，並將該報告批迴「請
    貴處詳實核算後敘局函稿報審計處核備」，住都局最後即依此批迴具函向承包商
    展毅公司求償一百五十四萬六千五百元。按住都局對承包商展毅公司依約若確得
    求償一千三百五十萬元，而被告丁○○、丙○○若明知得求償此金額卻不為之，
    自不無圖利承包商展毅公司之嫌。惟住都局內部主張得向承包商展毅公司求償一
    千三百五十萬元，乃係依據本件依工程契約書投標補充說明暨施工說明書第四項
    第四款：「．．工程之成敗亦悉由承包廠自行負責。」之規定，認為承包商須展
    毅公司對工程成敗須負全責。然如上所述，依上揭災害調查報告及修復計畫書所
    示，系爭工程之災害屬於不可抗力之災變，而上揭工程契約書投標補充說明暨施
    工說明書第四項第四款所規定之「．．工程之成敗亦悉由承包廠自行負責。」是
    否包括不可抗力之災變所造成之損失，容有爭議。按住都局依約得否向承包商求
    償一千三百五十萬元，既有爭義，而上揭扣款一百五十四萬六千五百元之意見，
    係戊○○因接到展毅公司要求後，依職權所計算出來並呈報上級核示，並未受到
    任何違法或不當之指示，是被告丁○○、丙○○對於向承包商展毅力公司求償之
    金額，對於其中某種意見做出決定，縱使其決定最後被認為有所不當，亦屬行政
    行為上是否有所疏失而應追究其行政責任之問題，不得遽指為圖利他人之不法行
    為。再上揭主張求償一千三百五十萬元，其計算方式僅是住都局內部之意見，既
    未經過任何審查會審核，或客觀中立之單位評估，住都局得否片面主張求償此數
    額之賠償金，亦不無疑義。又住都局內部主張求償一千三百五十萬元之計算方式
    ，係依須設置抽水站，裝置三十馬力抽水機，該設置費用及三十年之維護操作費
    用約須一千三百五十萬元，惟特一幹板橋端嗣因配合地下鐵、捷運線工程高程，
    而在上揭縮小斷面附近即第四標與第五標交接處設置新莊抽水站，此時為解決縮
    小斷面所損失之水頭十公分，只要在新莊抽水站之抽水機加大馬力以提高十公分
    之揚程即可，無庸為補救此十公分之水頭損失再另設抽水站，故在新莊抽水站之
    抽水機加大馬力以提高十公分揚程之費用計算基準與上揭為補救十公分之水頭損
    失而專設抽水站之費用計算基準，似應有所不同，是新莊抽水站設置後，住都局
    內部所主張求償一千三百五十萬元之計算基準，應已失其依據。公訴人未綜合考
    量上揭各種狀況，僅因被告未依住都局內部意見向承包商求償一千三百五十萬元
    賠償數額，及將原第一層決行之簽呈改為第二層決行，即認被告二人犯有圖利罪
    犯行，尚屬速斷。此外復查無其他積極證據足資證明被告二人有何圖利犯行。是
    被告二人被訴之犯罪事實，要屬不能證明。
八、原審以證據不足，諭知被告二人無罪，核無不當。檢察官上訴主張住都局依約得
    向承包商展毅公司求償一千三百五十萬元，被告二人為圖利承包商，竟以修復後
    最小斷面與原設計通水斷面比例計算僅扣款一百五十四萬六千五百元，並將簽呈
    由第一層決行改為第二層決行，遂行渠二人圖利之目的云云，請撤銷原判決，為
    無理由，應予駁回。
據上論結，應依刑事訴訟法第三百六十八條，判決如主文。
本案經檢察官呂丁旺到庭執行職務。
中      華      民      國      九十      年    四      月    二十四  日
                        臺灣高等法院刑事第二十四庭
                                  審判長法  官  陳  貽  男
                                        法  官  李  世  貴
                                        法  官  陳  憲  裕
右正本證明與原本無異。
檢察官如不服本判決應於收受送達後十日內向本院提出上訴書狀，其未敘述上訴之理
由者並得於提起上訴後十日內向本院補提理由書（均須按他造當事人之人數附繕本）
。
                                        書記官  劉      瑗
中    華    民    國      九十    年      五        月          二      日


司法院資訊處製作；財團法人民間司法改革基金會備份。
